【裁判字號】    98,交上易,61
【裁判日期】    981223
【裁判案由】    過失致死
【裁判全文】
臺灣高等法院高雄分院刑事判決        98年度交上易字第61號
上  訴  人
即  被  告  甲○○
                      號
上列上訴人因過失致死案件，不服臺灣高雄地方法院98年度交易
字第8 號中華民國98年6 月17日第一審判決（起訴案號：臺灣高
雄地方法院檢察署97年度調偵字第948 號），提起上訴，本院判
決如下：
     主  文
上訴駁回。
甲○○緩刑年。
     事  實
一、甲○○於民國97年4 月9 日下午5 時55分許，駕駛車牌號碼
    ZL-7660 號自小客車，沿高雄市苓雅區○○○路由南向北方
    向行駛，行經光華一路與青年一路路口時，本應注意超越時
    應顯示左方向燈，並於前車左側保持半公尺以上之間隔超過
    ，且當時天候晴，日間自然光線，柏油路面乾燥無缺陷，亦
    無障礙物，視距良好、行車管制號誌正常，並無不能注意之
    情事，竟疏未注意，於超越其右前方同向吳秀子所騎乘之車
    牌號碼ZID-259 號輕型機車時，未與吳秀子所騎乘機車左側
    保持半公尺以上之間隔，致其所駕駛之自小客車右側照後鏡
    擦撞吳秀子騎乘之輕型機車左側手把，吳秀子因而人車倒地
    ，經送醫急救，而甲○○於肇事後仍停留現場，於有偵查犯
    罪權限之機關及公務員發覺其犯罪前，即主動向據報前往處
    理之高雄市政府警察局交通警察大隊第五組員警劉博文自承
    係其駕車發生前揭車禍並接受裁判，進而查悉上情。惟吳秀
    子仍於97年4 月17日晚上10時40分許，因頭部外傷併顱內出
    血不治死亡。
二、案經高雄市政府警察局苓雅分局報告及臺灣高雄地方法院檢
    察署檢察官檢察官據報相驗自動檢舉偵查起訴。
    理  由
壹、程序部分：
    本件上訴人即被告甲○○（下稱被告）所犯係刑法第276 條
    第1 項過失致死罪，其法定刑為死刑、無期徒刑、最輕本刑
    為3 年以上有期徒刑以外之罪，於本院審理中，被告就被訴
    事實為有罪陳述，經告知簡式審判程序要旨並聽取其與公訴
    人之意見，本院認無不得或不宜改依簡式審判程序進行之處
    ，爰依簡式審判程序進行，合先敘明。
貳、實體部分：
一、訊據被告甲○○對上揭犯罪事實均坦承不諱，核與原審當庭
    勘驗上開事故地點之路口監視錄影光碟，勘驗結果顯示：「
    08.40 秒（按指光碟時間）開始播放。09.04 秒被告汽車在
    3 台汽車內是在最外側車道，快車道中間有1 台金龜車用了
    1 個車道，最內側1 台白色汽車用了1 個車道。3 台汽車併
    排開過路口。09.0 6秒被告車子經過該路口，被告車子右側
    隨即有機車倒下。被告經過路口後，將車子停在路邊，下車
    。被告前後並無汽車停駛」，亦有原審98年6 月3 日審判筆
    錄1 份在卷可參（見原審卷第40頁），顯見確係被告所駕駛
    之汽車在上開時、地與被害人吳秀子所騎乘之機車發生擦撞
    無疑。復參以卷內道路交通現場圖所示，被告肇事時所行駛
    之光華一路南向北方向，係劃分三線道，則被告所行駛之最
    外側車本為慢車道，並無被害人騎乘機車突然騎入快車道之
    情。此外，尚有高雄醫學大學附設中和紀念醫院診斷證明書
    1 紙、道路交通事故調查報告表（一）、（二）各1 份、道
    路交通事故現場圖、相驗屍體證明書各1 份、現場採證照片
    20張、臺灣高雄地方法院檢察署檢驗報告書1 份、檢察官相
    驗報告書1 份、監視光碟翻拍照片5 幀在卷可參（見警卷第
    15、21至27頁，相驗卷第6 、17至26、29至36、39頁，原審
    審交易卷第47至51頁），被告自白與事實相符，堪以採信。
二、按汽車超車時，超越時應顯示左方向燈並於前車左側保持半
    公尺以上之間隔超過，行至安全距離後，再顯示右方向燈駛
    入原行路線，道路交通安全規則第101 條第5 款後段定有明
    文。而據本院上開調查證據結果，事發當時被告所駕駛之自
    小客車確係自被害人之機車左後方欲超越被害人之機車，是
    依上開規定，被告於超車時，應顯示左方向燈並於前車左側
    保持半公尺以上之間隔超過，行至安全距離後，再顯示右方
    向燈駛入原行路線。而依卷附道路交通事故調查報告表（一
    ）記載及現場採證照片顯示，車禍發生當時當時天候晴，日
    間自然光線，柏油路面乾燥無缺陷，亦無障礙物，視距良好
    、行車管制號誌正常，且被告當時又無不能注意之情事，而
    依本院上開調查證據結果及勘驗事故現場監視錄影光碟結果
    所示，被告於超車時並未與被害人之機車左側保持半公尺之
    間隔，而導致在上開地點擦撞被害人之機車，其駕駛行為確
    有過失甚明，此亦據高雄市政府交通局車輛行車事故鑑定委
    員會就本件交通事故鑑定認「依據事故現場圖顯示，事故發
    生後，光華一路南向北快、慢車道分隔線延伸至青年一路口
    有吳秀子車刮地痕約6 公尺向北偏東延伸。因此，若尤車超
    越吳車時，與吳車保持適當安全間隔，則此事故應不至於發
    生」等語，有該會97年6 月9 日高市車鑑字第0970001916號
    函暨所附第0000000 號鑑定意見書各1 紙在卷可稽（見本院
    審交易卷第39至41頁）。而經本院依職權送請覆議後，亦同
    此認定，此有高雄市政府98年10月13日高市府交三字第0980
    059732函附之高雄市車禍行車事故覆議鑑定委員會鑑定覆議
    意見書在卷可參（本院卷頁28以下）。又被害人吳秀子因本
    件車禍，經送醫急救，於97年4 月17日晚上10時40分許，因
    顱內出血不治死亡等事實，業如前述，是被告之過失行為與
    被害人死亡結果間，顯具有相當之因果關係無疑。從而，本
    案事證明確，被告犯行堪予認定，應依法論科。
三、核被告甲○○所為，係犯刑法第276 條第1 項之過失致人於
    死罪。又被告於車禍發生後，停留在現場，並主動向前來處
    理之警員劉博文坦承肇事，而願接受裁判乙節，有交通事故
    談話紀錄表及道路交通事故調查報告表（二）各1 份在卷可
    佐（見警卷第24至26頁），可認被告已符合自首之要件，酌
    依刑法第62條前段規定，減輕其刑。
四、原判決認被告罪證明確，因而適用刑法第276 條第1 項、第
    62條前段、刑法施行法第1 條之1 等規定，並審酌被告於超
    車時並未與被害人之機車左側保持半公尺之間隔，過失撞擊
    被害人，致被害人倒地後不治死亡，實屬可責，並考以被告
    並無任何犯罪前科，素行良好等一切情狀，量處有期徒刑8
    月。經核原判決認事用法，尚無不合，量刑亦屬允當。被告
    上訴意旨先則否認犯罪，指摘原判決不當，為無理由，應予
    駁回。
五、又查被告未曾受有刑徒刑以上刑之宣告，有台灣高等法院被
    告全國前案紀錄表附卷可稽（見本院卷第7 頁），此次係屬
    偶發過失犯罪，況被告於本院審理中已與被害人家屬達成民
    事和解，由被告賠償被害人家屬含強制險共新台幣（下同）
    420 萬元，除已付強制險部分150 萬元外，餘款由被告另投
    保之新光產物保險公司於98年12月31日前給付200 萬元，尾
    款70萬元，分36個月給付完畢，自99年1 月5 日起按月於每
    月5 日給付3000元以上，被告並提供房地以資擔保，有被告
    所提之和解書在卷可憑（見本院卷第52頁），另被害人家屬
    乙○○亦當庭表示：「本件因雙方已達成和解，願原諒被告
    之肇事責任等語」（見本院卷第49頁）；況被告此次犯行，
    係屬偶發過失犯，被告經此論罪科刑之教訓，當知警惕，信
    無再犯之虞，本院認其所宣告之刑，以暫不執行為適當，爰
    併宣告緩刑3 年。
據上論斷，應依刑事訴訟法第368 條、第273 條之1 ，刑法第74
條第1 款，判決如主文。
本案經檢察官王登榮到庭執行職務。
中    華    民    國    98    年    12    月    23    日
                  刑事第七庭    審判長法  官  莊飛宗
                                      法  官  陳明富
                                      法  官  蔡廣昇
以上正本證明與原本無異。
本件判決不得上訴。
中    華    民    國    98    年    12    月    23    日
                                      書記官  曾允志
附錄本判決論罪科刑法條：
中華民國刑法第276條
因過失致人於死者，處二年以下有期徒刑、拘役或二千元以下罰
金。


司法院資訊處製作；財團法人民間司法改革基金會備份。
